最高法院刑事判決　　　　　　　　　　　　　　　九十三年度台上字第三八六七號
　　上　訴　人　甲○○
右上訴人因偽造文書案件，不服台灣高等法院台中分院中華民國九十年十月二十三日
第二審更審判決（九十年度上更(一)字第二三一號，起訴案號：台灣台中地方法院檢察
署八十七年度偵字第四八四二號），提起上訴，本院判決如左：
    主  文
上訴駁回。
    理  由
按刑事訴訟法第三百七十七條規定：上訴於第三審法院，非以判決違背法令為理由，
不得為之。是提起第三審上訴，應以原判決違背法令為理由，係屬法定要件。如果上
訴理由狀並未依據卷內訴訟資料，具體指摘原判決不適用何種法則或如何適用不當，
或所指摘原判決違法情事，顯與法律規定得為第三審上訴理由之違法情形，不相適合
時，均應認其上訴為違背法律上之程式，予以駁回。本件原判決認定上訴人甲○○與
綽號「小陳」自稱「戴天龍」之成年男子，共同意圖為自己不法之所有，由「戴天龍
」於民國八十六年十月間，在報紙上刊登「刷卡超額折現」廣告。而陳珠惠（業經判
刑定讞）係台中市○○路三號「安安貓園」負責人，在報端上發現該廣告後與之聯絡
，上訴人及「戴天龍」乃約陳珠惠於同年十月間，在台中市○○路廣三百貨公司洽談
借款事宜，因陳珠惠之信用卡消費已額滿，上訴人及「戴天龍」即要求陳珠惠提供「
安安貓園」向中國信託商業銀行申請之信用卡空白簽帳單、請款單給予使用，由上訴
人及「戴天龍」供為「假消費真刷卡」之用，以向中國信託商業銀行詐領款項。陳珠
惠因需款急迫而允諾，惟約定假消費金額在新台幣（下同）二十萬元以內，並須給付
陳珠惠營業稅及一萬元。雙方談妥後，陳珠惠即交付中國信託商業銀行之信用卡空白
簽帳單、請款單、中國信託商業銀行台中分行活期儲蓄存款存摺一本、印章一枚。上
訴人即與「戴天龍」共同基於概括之犯意聯絡，自八十七年一月三日起至八日間，以
不詳方法取得偽造之信用卡，推由「戴天龍」連續在「安安貓園」名義之空白簽帳單
上偽填日期、刷卡金額及偽造刷卡人林燦廷等人之署押（詳如原判決附表所載），並
分別於同月八日，在「安安貓園」之請款單上填寫三十四萬八千二百元，檢附其中偽
造之簽帳單十四張，持向中國信託商業銀行請款；又於同月九日，在「安安貓園」之
請款單上填寫三十一萬一千六百五十元，檢附另外偽造之簽帳單十八張，持向同銀行
請款，足以生損害於林燦廷等人及中國信託商業銀行。因該銀行發覺有異未付款，而
報警查獲等情。因而撤銷第一審關於上訴人部分之不當判決，改判仍論處其共同連續
行使偽造私文書，足以生損害於他人罪刑。已綜核全部卷證資料，詳加斟酌論斷，敘
明其所憑之證據及認定之理由；而以上訴人否認犯罪所持之辯解為不足採，予以指駁
綦詳，俱有卷存之證據資料可資覆按。從形式上觀察，並無判決違背法令之情形存在
。查共同實施犯罪行為，在合同意思範圍內，相互利用他人之行為，以達其犯罪之目
的，原不必每一階段均參與，祇須分擔犯罪行為之一部，即應對於全部所發生之結果
共同負責。上訴人及「戴天龍」以「假消費真刷卡」之方式，向中國信託商業銀行詐
財，既係在合同意思範圍內，相互利用他人之行為，以達其犯罪之目的。則究由上訴
人抑由「戴天龍」在報紙上刊登「刷卡超額折現」廣告，已無礙於其共同正犯之成立
，原判決以共同正犯問擬，自屬正當合法。又共犯之陳述有部分前後不符，或相互間
有所歧異時，究竟何者為可採，法院仍得本其自由心證予以斟酌，非謂一有不符或矛
盾，即應認其全部均為不可採信，若其基本事實之陳述，果與真實性無礙時，仍非不
得予以採信。原判決認定上訴人與綽號「小陳」自稱「戴天龍」之成年男子，共同以
「假消費真刷卡」方式，向中國信託商業銀行詐財之事實。係綜合上訴人及共犯陳珠
惠之部分自白及扣案之存摺、電話簿等直接、間接證據，本於推理作用，為認定犯罪
事實之基礎。其中共犯陳珠惠就化名「戴天龍」之成年男子，或曰即係上訴人，或曰
另有其人，前後供述雖有差異，但其基本事實之陳述，與真實性無礙，原審認化名「
戴天龍」之成年男子係另有其人，其對證據之取捨及證明力之判斷，尚無悖離一般經
驗法則，自不得任意指摘為違法。另刑法上所謂一行為觸犯數罪名之想像競合犯，係
指行為人以一個犯罪行為，同時同地侵害數個同種或異種之法益，而觸犯數個不同或
相同之罪名而言。原判決認定上訴人於八十七年一月八日，在「安安貓園」之請款單
上填寫三十四萬八千二百元，檢附其中偽造之簽帳單十四張，持向中國信託商業銀行
請款；又於同月九日，在「安安貓園」之請款單上填寫三十一萬一千六百五十元，檢
附另外偽造之簽帳單十八張，持向同銀行請款，足以生損害於林燦廷等人。因而論斷
上訴人於八十七年一月八日、九日，各以一行使行為同時行使多份不同被害人之偽造
私文書，係觸犯數行使偽造私文書罪名，為同種罪名想像競合犯，依刑法第五十五條
前段之規定，以一罪論，其適用法則，復無違誤。至於刑事判決之文字，如有顯係誤
寫而不影響全案情節與判決本旨者，已經宣示或送達後，仍可由原為判決之法院依聲
請或本於職權以裁定更正之，司法院大法官會議釋字第四三號解釋可資參照，此等因
筆誤而生之錯誤，既得以裁定更正，即無違背法令可言。原判決主文及理由（第四頁
倒數第一、二行、第五頁第一行、倒數第三行）將上訴人之名字誤載為王「旻」斐，
此項錯誤，顯係誤寫而不影響全案情節與判決本旨，仍可由原審依聲請或本於職權以
裁定更正之，自無違背法令可言。上訴意旨置原判決上開明確論斷於不顧，對原審取
捨證據及證據證明力判斷之審判職權行使，任憑己見，或就同一證據資料為相異之評
價，或就不影響於判決本旨事項再為事實上之爭辯，均與法律規定得為第三審上訴理
由之違法情形，不相適合，其上訴為違背法律上之程式，應予駁回。
據上論結，應依刑事訴訟法第三百九十五條前段，判決如主文。
中　　　華　　　民　　　國　　九十三　　年　　　七　　　月　　二十九　　日
                              最高法院刑事第四庭
                                  審判長法官  紀　俊　乾
                                        法官  黃　正　興
                                        法官  劉　介　民
                                        法官  陳　東　誥
                                        法官  洪　明　輝
      右正本證明與原本無異
                                              書  記  官
中　　　華　　　民　　　國　　九十三　　年　　　八　　　月　　　二　　　日
                                                                        Ａ
